臺灣高等法院臺中分院刑事判決
111年度金上訴字第2379號

上  訴  人  
即  被  告  劉佳勇


上列上訴人因加重詐欺等案件，不服臺灣臺中地方法院111年度
金訴字第223號中華民國111年7月25日第一審判決（追加起訴案
號：臺灣臺中地方檢察署110年度偵字第39648號），提起上訴，
本院判決如下：
    主  文
上訴駁回。
    事實及理由
一、本案審判範圍之說明：
　　按上訴得明示僅就判決之刑、沒收或保安處分一部為之，刑
    事訴訟法第348條第3項定有明文。核該條項規定之立法理由
    謂：「為尊重當事人設定攻防之範圍，並減輕上訴審審理之
    負擔，容許上訴權人僅針對刑、沒收或保安處分一部提起上
    訴，其未表明上訴之認定犯罪事實部分，則不在第二審之審
    判範圍。」是依據現行法律規定，當事人已得不隨同其犯罪
    事實，而僅針對刑、沒收或保安處分之一部提起上訴，且於
    上訴人明示僅就刑上訴時，第二審法院即為審認，而僅以原
    審法院所認定之犯罪事實，作為論認原審所處宣告刑妥適與
    否之判斷基礎。本案係由上訴人即被告劉佳勇（下稱被告）
    提起上訴，檢察官未於法定期間內上訴，被告之刑事上訴暨
    上訴理由狀僅記載對原判決刑之部分不服之旨，於本院審理
    時明示僅就原判決之刑一部提起上訴（見本院卷第51頁），
    而未對原判決所認定之犯罪事實、罪名及沒收部分聲明不服
    ，依前揭說明，本院僅就原判決關於刑之部分審理，其餘被
    告未表明上訴部分，則不在本院之審判範圍。
二、本案據以審酌與刑相關之原審所認定之犯罪事實、罪名及與
    論罪有關部分：
  ㈠原審認定之犯罪事實：
　　李蔡銘豈(業經原審判處罪刑確定)、劉佳勇與通訊軟體Tele
    gram暱稱「寶可夢」、「阿密陀佛」、「小安」及其所屬詐
    欺集團成員，均意圖為自己不法所有，共同基於三人以上假
    冒公務員名義共犯加重詐欺取財及隱匿、掩飾特定詐欺取財
    犯罪所得之洗錢犯意聯絡，推由詐欺集團成員於110年9月7
    日，以來電顯示00-00000000之號碼撥打電話予劉秀卿，自
    稱係警察「劉文正」，並向劉秀卿佯稱渠涉及洗錢案件，必
    須提領現金交付保管，否則將遭上銬帶走云云，致劉秀卿陷
    於錯誤，於同日14時許，前往臺中市○○區○○路00號○○郵局臨
    櫃提領新臺幣(下同)40萬元並用報紙包裝及膠帶綑綁後，於
    該日15時26分許，在臺中市○○區○○路00號對面私人停車場旁
    將上開40萬元交給李蔡銘豈，李蔡銘豈再依本案詐欺集團成
    員指示，徒步前往臺中市○○區○○街0段000號將內有上揭40萬
    元現鈔之包裹放在176號旁花圃，劉佳勇則尾隨於李蔡銘豈
    後，在上開地點將包裹撿取，另依照Telegram暱稱「寶可夢
    」指示將該包裹放在臺中市○○區○○國中旁草叢旁，由跟隨在
    劉佳勇後方之「小安」將該包裹取走，以此方式隱匿犯罪所
    得所在、去向，致上開詐欺贓款難以追回。　　
  ㈡原審認定之罪名及與論罪有關部分：　　
　⒈被告所為，係犯刑法第339條之4第1項第1款、第2款三人以上
    假冒公務員共同犯加重詐欺取財罪及洗錢防制法第14條第1
    項之洗錢罪。
  ⒉被告所犯上揭加重詐欺取財、洗錢等罪間，皆係基於同一犯
    罪目的而分別採行之不法手段，且於犯罪時間上仍有局部之
    重疊關係，並前後緊接實行以遂行詐取財物之目的，為想像
    競合犯之裁判上一罪關係，依刑法第55條前段之規定，從一
    重之刑法第339條之4第1項第1款、第2款之三人假冒公務員
    共同犯詐欺取財罪處斷。
　⒊被告、同案被告李蔡銘豈與通訊軟體Telegram暱稱「寶可夢
    」、「阿密陀佛」、「小安」及其所屬詐欺集團成員間，就
    上開加重詐欺取財、普通洗錢犯行，彼此間有犯意聯絡及行
    為分擔，應共同負責，依刑法第28條規定，應論以共同正犯
    。　
三、上訴理由之論斷：　　　
  ㈠被告上訴理由略以：被告案發時待業中，年僅20餘歲，在智
    識程度及是非道德判別上，較顯不足，一時失慮為利所誘而
    犯下本案，目前被告從事鐵工工作，月薪約3萬元，積極賺
    取微薄之薪資，被告亦欲與本案被害人和解賠償，原審量刑
    仍在刑法第339條之4的最低本刑1年以上，懇請審酌上情， 
    予以酌減其刑；被告於偵審期間已坦承全部犯行，並配合釐
    清事證及犯罪事實，足見其願惕勵改過、潛心向善，且其於
    犯罪過程中所擔負之工作，與詐欺集團之首腦或具控制力之
    角色有別，犯後積極欲與被害人和解賠償，僅因一次或分期
    給付意見分歧而無法達成和解，被告經此偵審教訓，當銘記
    在心安分守己絕不再犯，應無嚴懲之必要，原審量刑過重，
    如被告符合緩刑要件，敬請賜被告緩刑諭知，以勵被告自新
    等語。
  ㈡按想像競合犯之處斷刑，本質上係「刑之合併」。其所謂從
    一重處斷，乃將想像競合犯組成之評價上數罪，合併為科刑
    一罪，其所對應之刑罰，亦合併其評價上數罪之數法定刑，
    而為一個處斷刑。易言之，想像競合犯侵害數法益者皆成立
    犯罪，論罪時必須輕、重罪併舉論述，同時宣告所犯各罪名
    ，包括各罪有無加重、減免其刑之情形，亦應說明論列，量
    刑時併衡酌輕罪部分量刑事由，評價始為充足，然後依刑法
    第55條前段規定「從一重處斷」，非謂對於其餘各罪可置而
    不論。因此，法院決定處斷刑時，雖以其中最重罪名之法定
    刑作為裁量準據，惟於裁量其輕重時，仍應將輕罪合併評價
    在內（最高法院108年度台上字第4405、4408號判決意旨參
    照）。洗錢防制法第16條第2項規定：「犯前2條之罪，在偵
    查或審判中自白者，減輕其刑。」，被告於偵查、原審及本
    院審理時均坦承洗錢犯行，符合洗錢防制法第16條第2項規
    定，原應減輕其刑，但因其所犯一般洗錢罪係屬想像競合犯
    其中之輕罪，雖從重罪之法定刑作為裁量之準據，惟於量刑
    時，仍當一併衡酌該部分減輕之事由，先予敘明。
  ㈢按犯罪之情狀顯可憫恕，認科以最低度刑仍嫌過重者，得酌
    量減輕其刑，刑法第59條定有明文。是本條之酌量減輕其刑
    ，必須犯罪另有特殊之原因、背景或環境，在客觀上顯然足
    以引起一般人同情或憫恕，認為即予宣告法定最低度刑猶嫌
    過重者，始有其適用。至於被告犯罪之動機、惡性、情節是
    否輕微及犯後態度是否良好等情狀，僅屬同法第57條所規定
    得於法定刑內審酌量刑之標準，不得據為上揭酌量減輕其刑
    之適法理由（最高法院106年度台上字第3010號判決意旨參
    照）。本案被告行為時年輕力壯，非無謀生能力，不思以正
    途賺取錢財，明知現今社會詐欺集團橫行，竟貪圖不勞而獲
    之利益，率爾擔任收取詐欺贓款之工作，造成本案告訴人受
    有財物損失，並使其他詐欺集團成員得以隱匿真實身分，導
    致偵查機關查緝困難，助長詐欺犯罪猖獗，嚴重影響社會治
    安，且降低社會民眾彼此間信任關係，依其犯罪情狀，對照
    其所犯加重詐欺取財罪可判處之刑度，殊無在客觀上足以引
    起一般同情，認為即予宣告法定低度刑期，猶嫌過重之情事
    ，是以本院認就被告本案犯行，核無刑法第59條規定酌減其
    刑之適用。被告上訴以其犯後態度良好、犯罪情節輕微及行
    為當時年輕識淺等節，指摘原審量刑仍在刑法第339條之4規
    定之最低本刑1年以上不當，請求酌減其刑云云，難認有據
    。
　㈣又量刑輕重，為裁判之法院得依職權裁量之事項，苟已斟酌
    刑法第57條各款所列情狀，在法定刑度內，酌量科刑，如無
    違反公平、比例及罪刑相當原則，致明顯輕重失衡情形，自
    不得任意指為違法（最高法院111年度台上字第3807號號判
    決意旨參照）。查原判決於理由欄貳、三、㈠敘明於量刑時
    併予審酌想像競合犯之輕罪即一般洗錢部分上開減刑事由，
    並於理由欄貳、三、㈡詳細記載審酌被告之犯罪情節、犯罪
    所生危害、犯罪後態度、智識程度、家庭經濟生活狀況等一
    切情狀，量處被告有期徒刑1年3月，顯係本於被告之責任為
    基礎，並已具體斟酌刑法第57條所列情形而為量定，並未偏
    執一端，而有失之過重之情事，亦與罪刑相當原則、比例原
    則、公平原則無違，依上開說明，自不得指為違法。又被告
    雖上訴主張其有與告訴人劉秀卿調解賠償之意願，然迄仍未
    能與告訴人達成和解及賠償損害，是本案量刑基礎並無改變
    ，且其上訴所執請求從輕量刑之情事，業經原審法院於量刑
    時詳為審酌，其在本院復未提出其他有利證據，是被告上訴
    空言指摘原審判決量刑過重，委無足採。
  ㈤另被告雖請求為緩刑之宣告，惟其前因詐欺等案件，經臺灣
    士林地方法院以111年審金訴字268號判處有期徒刑1年2月，
    於111年10月27日確定，有臺灣高等法院前案異動查證作業
    在卷可稽(見本院卷第45頁)，是被告並不符合刑法第74條第
    1項緩刑之要件，附此敘明。
  ㈥綜上所述，被告僅就原判決之刑提起一部上訴，本案經核原
    審之量刑堪稱妥適，應予維持。被告上訴仍執前詞，請求適
    用刑法第59條規定減刑、從輕量刑及為緩刑之宣告等，指摘
    原審判決不當，為無理由，應予駁回
據上論斷，應依刑事訴訟第368條，判決如主文。　　　　
本案經檢察官廖志祥追加起訴，檢察官謝岳錦到庭執行職務。
中　　華　　民　　國　　111 　年　　11　　月　　29　　日

            刑事第六庭　  審判長法　官　吳  進  發
                                法　官　鍾  貴  堯
                                法　官　尚  安  雅
以上正本證明與原本無異。
如不服本判決應於收受送達後二十日內向本院提出上訴書狀，其
未敘述上訴之理由者並得於提起上訴後二十日內向本院補提理由
書（均須按他造當事人之人數附繕本）「切勿逕送上級法院」。
因疫情而遲誤不變期間，得向法院聲請回復原狀。

                                書記官  林  巧  玲 
　　　　　　　　　　　　　　　　
中　　華　　民　　國　　111 　年　　11　　月　　29　　日

附錄本案論罪科刑法條：
洗錢防制法第14條第1項
有第2條各款所列洗錢行為者，處7年以下有期徒刑，併科新臺幣
 5百萬元以下罰金。
中華民國刑法第339條之4第1項第1款、第2款
犯第339條詐欺罪而有下列情形之一者，處1年以上7年以下有期
徒刑，得併科1百萬元以下罰金：
一、冒用政府機關或公務員名義犯之。
二、三人以上共同犯之。